高雄高等行政法院簡易判決　　　　　　　　　　　　　九十年度簡字第三九二六號
　　原　　　告 甲○○
　　被　　　告 高雄縣政府
　　代　表　人 乙○○縣長
右當事人間因空氣污染防制法事件，原告不服行政院環境保護署中華民國九十年八月
十六日（九十）環署訴字第○○三四三○六號訴願決定，提起行政訴訟，本院判決如
左：
    主  文
原告之訴駁回。
訴訟費用由原告負擔。
    事  實  及  理  由
一、原告於民國九十年三月十八日清晨在高雄縣大寮鄉會結村（電桿會結支二四右支
    二四）旁露天燃燒廢樹木（枯樹枝）等，致產生明顯粒狀污染物（濃煙），散布
    於空氣中，有空氣污染之行為。嗣經高雄市政府環境保護局稽查人員於該日上午
    八時五十分許巡視高屏溪河床時發現，當場填製「高雄市政府環境保護局空氣污
    染案件紀錄」予以告發及拍照存證，並以九十年四月六日以高市環六字第一三○
    二九號函移請被告辦理。被告核認原告違法事實明確，乃依法開立處分書，裁處
    原告新台幣（下同）五千元罰鍰。原告不服，循序提起訴願，亦遭決定駁回，乃
    提起本件行政訴訟。
二、本件原告起訴主張略以﹕中國人自古以農養民、以農立國，長久以來利用火焚燒
    殘枝、草木作為有機鉀肥之補充，是農作耕種整地之一環，也是傳統有機耕種最
    佳循環，況在寬闊農地燃燒枯枝草木，在氧氣充足助燃下，只產生二氧化碳、水
    蒸氣與灰燼，皆為大自然所能循環利用之物質，何來污染之說？取締當時晨有薄
    霧，取證之相機所拍攝之畫面極易形成煙霧貌之錯覺，且稽查人員在一般百姓根
    本不諳所謂明顯「粒狀」污染物之情形下，用其他模糊說詞，誤導原告在稽查記
    錄單上簽名。又稽查人員告知勸止時，原告立即遵從迅速熄滅所有火源，被告亦
    裁處最低罰鍰，足見違章情節輕微，基於微罪不舉原則，本可不必處罰，但當日
    近午時，新任環境保護署署長郝龍斌在相距不遠之大寮鄉紅蝦山視察工業毒液桶
    案，稽查人員為力求表現、凸顯績效，方將原只需勸止之輕微犯行，乃改對原告
    裁處五千元之罰鍰，此種作為顯非立法之本意，爰請將訴願決定及原處分均撤銷
    云云。而被告則以：原告對其於露天燃燒樹木（枯樹枝）之行為並不爭執，由於
    其燃燒行為，致明顯微粒狀污染物散布於空氣中，違反事實明確，被告依法告發
    處罰，於法並無不當。原告於九十年三月十八日於自有農地上焚燒農作物枯枝以
    備春作，雖情有可原，但焚燒過程未有適當防制設備，至明顯微粒狀物直接散布
    於大氣中，違反空氣污染防制法（以下簡稱空污法）第二十九條第一項第一款之
    情節甚明，被告依法告發處罰並無不合。如原告對法令有所疑義，應依法向中央
    主管機關請求解釋以尋求解決之道等語，資為抗辯。
三、按「在各級防制區內，不得有左列行為﹕一、從事燃燒、融化、煉製、研磨、鑄
    造、輸送或其他操作，致產生明顯之粒狀污染物，散布於空氣或他人財物。．．
    」、「違反第二十九條第一項各款情形之一者，處新台幣五千元以上十萬元以下
    罰鍰﹔其違反者為工商廠、場，處新台幣十萬元以上一百萬元以下罰鍰。」，為
    空污法第二十九條第一款、第五十四條第一項訂有明文。查本件原告為農作耕種
    整地，於九十年三月十八日上午八時五十分許在高雄縣大寮鄉會結村旁露天燃燒
    枯樹枝產生濃煙，經高雄市政府環境保護局稽查人員告知勸阻後，原告隨即自行
    將火勢撲滅等情，此為原告所不爭執，並有高雄市政府環境保護局稽查人員所拍
    攝之照片附卷可稽，自堪信為真實。茲兩造所爭執者，乃原告燃燒枯樹枝之行為
    ，究有無產生明顯之粒狀污染物而散布於空氣中，而違反空污法第二十九條第一
    項？厥為本件判斷原告主張有無理由之關鍵所在。
四、經查，原告雖不否認於九十年三月十八日上午八時五十分許，有在高雄縣大寮鄉
    會結村旁露天燃燒枯樹枝之行為，然主張被告迄未舉出該次燃燒行為究竟產生何
    種明顯之粒狀污染物，且當日晨有薄霧，一般取證之傻瓜相機所攝之照片，極易
    形成煙霧貌之錯覺，原告犯行輕微應予以勸阻即為已足，原處分遽以原告違反空
    污法第二十九條第一項規定而依同法第五十四條規定予以裁罰，顯屬過當云云，
    惟本件高雄市政府環境保護局稽查人員在前開所述時間、地點稽查時，發現原告
    於露天燃燒枯樹枝等物，並當場拍照存證，茲由拍攝之照片觀之，其右半邊明顯
    有燃燒廢棄物及煙霧彌漫之情形，而左半邊天空卻十分清晰，足見造成煙霧瀰漫
    之原因，絕非如原告所陳稱係由晨間薄霧所致，是以本件原告燃燒枯樹枝等，致
    產生明顯粒狀污染物（濃煙）散布於空氣中，造成空氣污染之違規行為，洵堪認
    定。是被告據以裁處原告法定最低罰鍰五千元，用促踐行改善之義務，即無違法
    或不當。
五、至原告雖訴稱：長久以來利用火焚燒殘枝、草木作為有機鉀肥之補充，是農作耕
    種整地之一環，也是傳統有機耕種最佳循環，在寬闊農地燃燒枯枝草木，在氧氣
    充足助燃下，只產生二氧化碳、水蒸氣與灰燼，何來污染之說云云，然：原告上
    開違規之行為，不惟經高雄市政府環境保護局稽查人員於其稽查紀錄載明﹕「違
    反地點﹕高雄縣大寮鄉會結村電桿會結支二十四右支二十四旁。違反事實﹕以肉
    眼目視可見明顯粒狀污染物逸散至空氣中。經至現場稽查係露天燃燒樹木，無防
    制設備，造成空氣污染。」，亦經原告於稽查紀錄簽名確認在案，此外，復有稽
    查人員現場拍攝之照片可稽。是本件原告姑不論燃燒枯樹枝是否係作為為其農作
    耕種整地之一環或此種行為確係傳統有機耕種之方法，然應於事前作好防範措施
    ，以避免造成空氣之污染，亦屬原告應盡之義務。故原告違反是項義務，從事露
    天燃燒枯樹枝致產生明顯之粒狀污染物，散布於空氣中，即已違反空污法第二十
    九條第一項第一款之規定，自難以從事農作而卸責。原告上揭主張，要不可採。
六、綜上所述，被告以原告露天燃燒枯樹枝，違反空污法第二十九條第一項第一款規
    定，乃依同法第五十四條裁處原告五千元之罰鍰，認事用法，尚無違誤。訴願決
    定予以維持，亦無不合。原告起訴請求撤銷原處分及訴願決定，並無理由，應予
    駁回，並不經言詞辯論為之。
七、據上論結，本件原告之訴為無理由，依行政訴訟法第二百三十三條第一項、第一
    百九十五條第一項後段、第九十八條第三項前段，判決如主文。
中　　　華　　　民　　　國    九十一　　年　  　一　　　月　　三十一　　日
                                高雄高等行政法院第三庭
                                            法      官  邱政強
右為正本係照原本作成。
如不服本判決，應於送達後二十日內，向本院提出上訴狀並表明上訴理由，如於本判
決宣示後送達前提起上訴者，應於判決送達後二十日內補提上訴理由書（須按他造當
事人人數附繕本）。
提起上訴應預繳送達用雙掛號郵票七份（每份三十四元）。
中 　 　華 　 　民　  　國 　 九十一　　年      一     月　   三十一    日
                                            法院書記官 涂瓔純
附註：
行政訴訟法第二百三十五條（第一項、第二項）：
對於適用簡易程序之裁判提起上訴或抗告，須經最高行政法院之許可。
前項許可，以訴訟事件所涉及之法律見解具有原則性者為限。
